【裁判字號】    97,消債更,1396
【裁判日期】    981204
【裁判案由】    更生事件
【裁判全文】
臺灣臺南地方法院民事裁定          97年度消債更字第1396號
債  務  人  甲○○
上列當事人因消費者債務清理事件聲請更生，本院裁定如下：
    主  文
聲請人甲○○自民國九十八年十二月四日下午五時起開始更生程
序，並命司法事務官進行本件更生程序。
    理  由
一、按本條例所稱消費者，指五年內未從事營業活動或從事小規
    模營業活動之自然人；債務人不能清償債務或有不能清償之
    虞，且無擔保或無優先權之債務總額未逾1,200萬元者，於
    法院裁定開始清算程序或宣告破產前，得向法院聲請更生。
    消費者債務清償條例（下稱債清條例）第2條第1項、第3條
    及第42條第1項分別定有明文。
二、本件聲請意旨略以：聲請人即債務人甲○○有台南縣善化鎮
    ○○段301、301之2、301之22、301之23、301之34、337之2
    地號之6筆土地持份，目前任職於五十嵐泡沫紅茶店，每月
    收入平均約新臺幣（下同）21,000元，然累計金融機構債務
    總金額達3,075,254元，因聲請人尚須扶養母親及兒子1名，
    故有不能清償債務或不能清償之虞，遂依債清條例第151 條
    第1項之規定，以書面向最大債權金融機構國泰世華商業銀
    行股份有限公司（下稱國泰世華銀行，其餘金融機構簡稱略
    同）請求協商債務清償方案並表明共同協商意旨，惟協商不
    成立，爰依債清條例之規定聲請更生等語。
三、經查：
(一)本件聲請人於97年8月間以書面向最大債權金融機構國泰世
    華銀行請求協商債務清償方案並表明共同協商之意旨，於前
    置協協商程序中，國泰世華銀行提出「180期，0利率」之還
    款方案，然聲請人表明無法負擔，故協商不成立，此有聲請
    人提出之國泰世華銀行97年8月22日前置協商不成立通知書
    及國泰世華銀行之陳報狀在卷可稽（本院卷(一)第34、128 頁
    ），堪信為實。
(二)聲請人之債務總額，迄聲請人於97年10月間向財團法人金融
    聯合徵信中心申請當事人信用報告時，尚積欠國泰世華銀行
    、兆豐銀行、花旗銀行、新光銀行（原誠泰銀行）、聯邦銀
    行、匯豐銀行（原中華銀行）、遠東銀行、元大銀行、萬泰
    銀行、安泰銀行、中國信託銀行、永豐信用卡股份有限公司
    、友邦信用卡股份有限公司及美國運通信用卡股份有限公司
    之無擔保債務總額為3,075,254元，有財團法人金融聯合徵
    信中心之債權人清冊在卷可參。惟據嗣後各該金融機構公司
    函覆本院之最新資料統計，聲請人債務總額現應已逾375萬
    元。
(三)又聲請人主張其每月收入平均約21,000元，名下財產包括台
    南縣善化鎮○○段301地號土地應有部分9600分之11、同段
    301之2地號土地應有部分9600分之11、同段301之22地號土
    地應有部分2萬分之1183、同段301之23地號土地應有部分
    9600分之11、同段301之34地號土地應有部分9600分之11、
    同段337之2地號土地應有部分6分之1，合計6筆土地，現值
    總額約為272,004元。業據其提出財產及收入狀況說明、財
    政部臺灣省南區國稅局財產歸屬資料、95、96年度綜合所得
    稅各類所得資料清單、登記謄本為證，核與本院依職權調取
    之稅務電子閘門所得調件明細表所載大致相符，堪認其上揭
    所述屬實。
(四)關於聲請人之必要生活費用，因聲請人積欠龐大債務，本應
    節制開支、量入為出而儉樸生活。按內政部所公告98年度臺
    灣省低收入戶最低生活費用每人每月為9,829元，係按照政
    府最近1年平均每人消費支出（包括食品費、衣著鞋襪費、
    房租水電費、家居管理費、醫療保健費、交通通訊費、娛樂
    教育費及雜項支出）百分之六十訂定，故本院認聲請人每月
    必要生活費用（包含食、衣、住、行、強制性保險等）應依
    此標準以每月9,829元計算，始屬合理。另聲請人尚需扶養
    兒子周文龍（94年生），按98年度親屬扶養每人免稅額為82
    ,000元，據此計算受扶養人每人每月基本生活所需費用約為
    6,900元。又按配偶原應共同分擔扶養費用，惟查聲請人之
    配偶乙○○因原任職之資金實業股份有限公司已於98年3月
    停業，目前失業，且無財產資料，此有離職說明書、失業認
    定收執聯及稅務電子閘門財產所得調件明細表在卷可證（本
    院卷(一)第106頁至109頁、卷(二)第104、105頁），則聲請人主
    張其每月負擔扶養兒子之費用約為4,980元，尚屬合理。聲
    請人另主張其每月不定期給予母親丙○○扶養費，惟查丙○
    ○名下有現值總額272, 004元之土地及田賦合計6筆，且現
    於可麗亞餐廳從事洗碗工作，每月工作收入約為16,000元至
    18,000元之間，亦有卷存稅務電子閘門財產所得調件明細表
    及勞、健保投保資料查詢單附卷可憑（本院卷(一)第95頁至
    103頁），足認其不僅有相當工作能力，亦有足以維持生活
    之工作收入，即無由自顧不暇之聲請人扶養之必要。
(五)從而，聲請人每月所得扣除生活必要費用，僅餘6,191元【
    計算式：21,000－9,829－4,980＝6,191】，如以每月1期之
    清償方式計算，至少需497期【即3,075,254÷6,191＝497 (
    小數點以下四捨五入)】，方可能將其債務清償完畢，足認
    聲請人無力負擔最大債權金融機構所提供「180期，0利率」
    之協商條件。則聲請人顯無在可期待重建經濟生活期間清理
    債務之可能性，有不能清償債務情事甚明，符合債清條例第
    3條規定之要件。
四、綜上所述，聲請人僅係一般消費者，並未從事營業活動，其
    已達不能清償債務之程度，且未經法院裁定開始更生程序或
    宣告破產，此外，復查無債清條例第 6條第3項、第8條、第
    46條或第 82條第2項各款所定應駁回更生聲請之事由存在，
    本件聲請更生，自屬有據，應予准許。又按法院裁定開始更
    生或清算程序後，得命司法事務官進行更生或清算程序，必
    要時得選任律師、會計師或其他適當之自然人或法人1人為
    監督人或管理人，消費者債務清理條例第16條第1項定有明
    文，查本件債務人聲請更生既經准許，爰併依上開規定命司
    法事務官進行本件更生程序，裁定如主文。
中    華    民    國    98    年    12    月    4     日
                  民事第三庭    法  官  張玉萱
以上正本證明與原本無異。
本裁定不得抗告。
中    華    民    國    98    年    12    月    4     日
                                書記官  張晶瑩
不得抗告


司法院資訊處製作；財團法人民間司法改革基金會備份。
